臺灣桃園地方法院刑事判決　　　　　　　　　　　　九十一年度訴字第一八四號
　　公　訴　人　臺灣桃園地方法院檢察署檢察官
　　被　　　告　甲○○
右列被告因搶奪案件，經檢察官提起公訴（九十一年度偵字第一四八號），本院判決
如左：
    主  文
甲○○意圖為自己不法之所有，而搶奪他人之動產，累犯，處有期徒刑壹年貳月。
    事  實
一、甲○○前於民國八十九年間因傷害案件，經本院以八十九年度易字第三四七號判
    處有期徒刑三月，如易科罰金，以三百元折算一日，上訴後，並經台灣高等法院
    以八十九年度上易字第二一七一號判決駁回上訴確定，甫於八十九年十一月十三
    日易科罰金執行完畢。詎猶不知悔改，於九十年十二月十六日二十三時四十五分
    時許，在飲酒後呼氣之酒精濃度僅０．一二亳克，尚未達精神耗弱程度之際，騎
    乘機車前往乙○○○之夫所經營，位於桃園縣平鎮市市○○路○段四二一號之「
    吉祥檳榔攤」內，見乙○○○一人獨自在該處看店，竟意圖為自己不法之所有，
    一進店門，即藉口要求乙○○○將錢還他，乙○○○回以：我又沒有欠你錢等語
    ，並準備拿起電話聯絡她先生回來，甲○○見狀，隨即上前阻止乙○○○撥打電
    話，並作勢要掐乙○○○之頸部，乙○○○乃大聲喊叫，甲○○即趁乙○○○不
    及防備之際，動手拉扯乙○○○懸掛於頸上之項鍊一條，致該條項鍊被扯斷，甲
    ○○乃搶奪其中之一小截，得手後旋即騎乘機車逃逸。嗣於九十年十二月十七日
    凌晨一時三十分許，為警循線查獲，並自甲○○位於平鎮市○○○街六號三樓住
    處起出前開乙○○○所有之項鍊一小截。
二、案經被害人乙○○○訴由桃園縣警察局平鎮分局報請臺灣桃園地方法院檢察官偵
    查起訴。
    理  由
一、訊據被告甲○○固坦承於右揭時、地前往「吉祥檳榔攤」及於其住處起出前開乙
    ○○○所有之項鍊一小截等情不諱，惟矢口否認有何搶奪犯行，辯稱：伊因之前
    購買高粱酒之事去找被害人之先生，被害人說他先生不在，叫伊不要妨害他做生
    意，當時伊就轉身，問他為何推伊，被害人就喊救命。當時因為是深夜十一點多
    ，被害人喊救命很大聲，伊無奈只好騎著機車離開。伊回到家要抽菸時，才發現
    項鍊勾在伊之右手小指上，因為當時伊有喝啤酒，所以不知道被害人的項鍊在伊
    手上，後來伊就把它送回去，但當時被害人的檳榔攤已經關門，所以沒有辦法還
    她，伊並無搶奪之犯意云云。經查：
（一）右開事實，業據告訴人乙○○○於警訊及偵、審中指訴詳確，並有從被告住處
      起獲及遺留現場之二小截項鍊照片二幀（九十一年度偵字第一四八號偵查卷第
      十四頁至第十五頁）及被害人立具之贓物領據（保管）單一紙在卷（九十一年
      度偵字第一四八號偵查卷第十三頁）足佐。
（二）被告於警訊復供承：「．．．用手去抓老闆娘的衣服，順手就把老闆娘的金項
      鍊拉下來，老闆娘就一直叫救命，我一時緊張，就騎著機車離開。」等語（九
      十一年度偵字第一四八號偵查卷第五頁反面至第六頁正面）；其後於偵查中矢
      口否認有搶奪犯行，先辯稱：伊父親喝了高梁酒身體不舒服，所以前去理論，
      老闆不在，老闆娘不讓我將酒退還，叫伊不要囉嗦，還推伊，伊一時氣憤，所
      以也抓被害人衣服，不小心勾到被害人脖子上之項鍊，一段掛在右小指上，因
      被害人大叫，伊就機車離開。伊回到家發現手上有項鍊，就把它送回去，但當
      時被害人的檳榔攤已經關門，所以沒有辦法還她云云（九十一年度偵字第一四
      八號偵查卷第二十二頁反面至第二三頁正面）。後改辯稱：伊與乙○○○因發
      生爭執，有拉扯行為，伊回家後，才發現該小截項鍊掉落在伊口袋內，可能是
      拉扯時掉的云云（九十一年度偵字第一四八號偵查卷第二十九頁反面），供詞
      前後不一，且互相矛盾，顯係臨訟漫應，不足採信。又該截項鍊有相當長度，
      豈有勾在小指而不自覺之理？又被告苟係不小心勾到被害人項鍊，則發現後應
      即返還被害人或丟棄，豈有攜回住處藏放之理？其有不法所有之意圖，應可認
      定。又被告為警查獲時呼氣之酒精濃度僅０．一二亳克，此有酒精濃度測試表
      一紙在卷可稽，且事發後尚能騎乘機車逃回住處，可知被告當時並未因飲酒而
      達精神耗弱或心神喪失之程度。再者，依卷附照片所示該項鍊支解之貌，其拉
      扯裂力道必大，故被告難謂不知其持有該項鍊一小截之理。
（三）另被告辯稱：伊係因之前向告訴人之夫購買之高粱酒是假酒，所以才前往該檳
      榔攤理論，因而與告訴人發生拉扯等情，經查，告訴人陳稱其經營之檳榔攤並
      未販售酒類等語，參以被告於本院審理中供稱：「之前我曾向他先生買三瓶高
      粱酒．．．」、「（你買那些酒距離當天多久？）二個禮拜。」、「（之前有
      無去跟他談論過？）有。退了一瓶，是在那天的前三、四天退的。」、「（你
      當天去跟被害人理論時，有無帶高粱酒？）當時沒有帶酒去。」、「（何以不
      一次退？）因為當時所剩不多，不是整瓶的。當天回去時，我看到我父親喝完
      不舒服，責備我，所以我才去檳榔攤找他（被害人之先生）理論。」等語（本
      院九十一年八月二十九日審理筆錄）。若被告發現所購買之酒係假酒，怎不攜
      帶假酒前往理論？豈不一次退還？又豈會捨自身生命不顧，繼續飲用剩餘之假
      酒之理？此有違常情。故被告辯稱因向告訴人之夫購買之高粱酒是假酒，所以
      才前往該檳榔攤理論等情，應係藉口，並非屬實。公訴人認被告係因購買酒類
      發生糾紛起爭執，為此勃然大怒，方下手行搶，容有誤會，附此敘明。何況縱
      然被告確係因之前向告訴人之夫購買之高粱酒是假酒，所以才前往該檳榔攤理
      論等情屬實，但於談論不成之際，當另循合法途徑解決，自無法因此即解免其
      搶奪之罪責，故被告聲請傳喚其父出庭作證，本院認事實已明，無傳訊之必要
      ，併此敘明。
（四）綜上所述，被告前開各辯，無非圖卸之詞，不足採信，事證明確，被告犯行堪
      以認定，應依法論科。
二、核被告甲○○所為，係犯刑法第三百二十五條第一項之搶奪罪。又被告前於八十
    九年間因傷害件案件，經本院以八十九年度易字第三四七號判處有期徒刑三月，
    如易科罰金，以三百元折算一日，上訴後，並經台灣高等法院以八十九年度上易
    字第二一七一號判決駁回上訴確定，甫於八十九年十一月十三日易科罰金執行完
    畢，有卷附台灣高等法院被告全國前案紀錄表可按，其受有期徒刑之執行完畢後
    ，五年以內再犯本件有期徒刑以上之罪，為累犯，應依刑法第四十七條規定加重
    其刑。爰審酌被告素行不佳，有前開紀錄表可憑，犯罪之動機、目的、搶奪財物
    之價值，及犯後態度等一切情狀，量處如主文所示之刑。
三、公訴意旨另以：如事實欄所述，被告同時搶得附掛於項鍊上之玉墜一只，亦涉有
    刑法第三百二十五條第一項之搶奪罪嫌。
（一）按犯罪事實應依證據認定之，無證據不得推定其犯罪事實，又不能證明被告犯
      罪者，應諭知無罪之判決，刑事訴訟法第一百五十四條及第三百零一條第一項
      分別定有明文。又事實之認定應憑證據，如未發現相當證據，或證據不足以證
      明，自不能以推測或擬制之方法，以為裁判之基礎；又認定犯罪事實應依證據
      ，被告否認犯罪事實所持之辯解，縱屬不能成立，仍非有積極證據足以證明其
      犯罪行為，不能遽為有罪之認定，此有最高法院四十年台上字第八十六號、三
      十年上字第一八三一號判例可參。
（二）本件公訴人認被告涉有右揭犯罪，係以被害人之指述為其主要論據。訊據被告
      堅決否認有搶奪玉墜子一只之犯行，辯稱：伊僅拿走金項鍊一小截，並未拿走
      玉墜子一只等語。
（三）經查：告訴人於警訊及本院審理中指訴：被告強拉伊之金項鍊，致斷成二截，
      伊不知道玉墜子掉落何處等語（九十一年度偵字第一四八號偵查卷第九頁反面
      、本院九十一年八月二十九日審理筆錄），參以被告既將告訴人之項鍊拉斷成
      二截，玉墜子當於拉扯中掉落，被告既然來不及將告訴人身上之另一截金項鍊
      搶走，豈有時間搜尋玉墜子掉落何處，再一併奪取之理？何況並未在被告之住
      處起獲玉墜子，故不能證明被告有此部分之搶奪犯行。惟公訴人認此部分與前
      述起訴並論罪科刑部分，有實質上之一罪關係，爰不另為無罪之諭知，末此敘
      明。
據上論斷，應依刑事訴訟法第二百九十九條第一項前段，刑法第三百二十五條第一項
、第四十七條，判決如主文。
本案經檢察官許炳文到庭執行職務。
中      華      民      國    九十一    年      九      月    九      日
                                臺灣桃園地方法院刑事第二庭
                                        法  官  曾正耀
右正本證明與原本無異。
如不服本判決，應於判決送達後十日內向本院提出上訴狀( 應附繕本 )，上訴於
臺灣高等法院。
                                        書記官  文巧雲
中      華      民      國    九十一    年      九      月      十一    日
附錄本案論罪科刑法條：
刑法第三百二十五條
意圖為自己或第三人不法之所有，而搶奪他人之動產者，處六月以上五年以下有期徒
刑。
因而致人於死者，處無期徒刑或七年以上有期徒刑，致重傷者，處三年以上十年以下
有期徒刑。
第一項之未遂犯罰之。
